臺灣桃園地方法院刑事判決　　　　　 96年度交簡上字第213號
上　訴　人　臺灣桃園地方法院檢察署檢察官
被　　　告　甲○○
上列上訴人因被告過失傷害案件，不服本院民國九十六年八月二
十四日九十六年度壢交簡字第一五二號第一審簡易判決（聲請簡
易判決處刑案號：臺灣桃園地方法院檢察署九十五年度調偵字第
六三九號），提起上訴，本院管轄第二審合議庭判決如下：
    主    文
上訴駁回。
    犯罪事實
一、甲○○於民國九十五年六月二十一日凌晨，駕駛車牌號碼５
    ４５７－ＨＦ號自小客車，沿桃園縣桃園市○○路由中壢往
    桃園方向行駛，於同日凌晨五時五十三分許，行經桃園縣桃
    園市○○路1496巷巷口，欲左轉進入該巷內，原應注意車前
    狀況，隨時採取必要之安全措施，且應遵守轉彎車讓直行車
    先行之規定，而依當時天候晴、日間自然光線、路面乾燥、
    無缺陷、無障礙物，視距良好等情狀，並無不能注意之情事
    ，竟疏未注意，貿然左轉，不慎與沿桃園縣桃園市○○路往
    中壢方向至該交岔路口，亦未注意車前狀況，由乙○○所騎
    乘車牌號碼Ｆ５Ｇ－５５０號重型機車發生擦撞，致甲○○
    駕駛之上開小客車右側車身與乙○○騎乘之上開機車車頭發
    生碰撞，乙○○因而人、車倒地，受有外傷性頸椎損傷伴脊
    髓損傷，迄今遺有頸脊髓損傷併雙下肢無力之重傷害。而甲
    ○○於肇事後，在有偵查犯罪職務之警員到場處理時，向據
    報前來尚不知何人犯罪之警員自首承認肇事，並接受裁判。
二、案經乙○○訴由桃園縣政府警察局桃園分局報告臺灣桃園地
    方法院檢察署檢察官偵查後聲請簡易判決處刑。
    理    由
壹、程序部分：
    按被告以外之人（包括證人、鑑定人、告訴人、被害人及共
    同被告等）於審判外之陳述雖不符刑事訴訟法第一百五十九
    條之一至之四等四條之規定，而經當事人於審判程序同意作
    為證據，法院審酌該言詞陳述或書面陳述作成時之情況，認
    為適當者，亦得為證據；當事人、代理人或辯護人於法院調
    查證據時，知有刑事訴訟法第一百五十九條第一項不得為證
    據之情形，而未於言詞辯論終結前聲明異議者，視為有前項
    之同意，同法第一百五十九條之五定有明文。立法意旨在於
    傳聞證據未經當事人之反對詰問予以核實，原則上先予排除
    。惟若當事人已放棄反對詰問權，於審判程式中表明同意該
    等傳聞證據可作為證據；或於言詞辯論終結前未聲明異議，
    基於尊重當事人對傳聞證據之處分權，及證據資料愈豐富，
    愈有助於真實發見之理念，且強化言詞辯論主義，使訴訟程
    序得以順暢進行，上開傳聞證據亦均具有證據能力。經查，
    本件告訴人乙○○於警詢及檢察官偵訊時之指述，雖為告訴
    人於審判外之言詞陳述，其性質雖屬傳聞證據，然前開警詢
    筆錄之內容，業經本院審理時予以提示並告以要旨，且經公
    訴人、本案被告表示意見，當事人已知上述筆錄乃傳聞證據
    ，而未於言詞辯論終結前對該等筆錄內容異議，依前揭規定
    ，擬制同意作為證據，且本院審酌該證據作成之形式，均無
    瑕疵，與待證事實具有關聯性等情況，認為以之作為本案之
    證據亦屬適當，是前開證據仍具有證據能力，本院自得引為
    判決之依據，合先敘明。
貳、實體部分：
一、上開事實，業據被告於本院審理時坦承不諱，核與告訴人乙
    ○○迭於警詢及檢察官偵訊時所述情節相符，並經證人即到
    場處理警員石啟俊、林嘉模及現場目擊者鄒永浩於檢察官偵
    訊時證述明確，且有道路交通事故現場圖、道路交通事故調
    查報告表(一)(二)各一份、長庚紀念醫院林口分院診斷證明書二
    份、行政院國軍退除役官兵輔導委員會臺北榮民總醫院診斷
    證明書、受傷照片二幀及現場照片六幀在卷可稽，是上開事
    實，堪以認定。
二、按汽車行駛至交岔路口，其轉彎車應讓直行車先行；且汽車
    行駛時，駕駛人應注意車前狀況，並隨時採取必要之安全措
    施，道路交通安全規則第一百零二條第一項第七款、第九十
    四條第三項分別定有明文。查被告當日行經桃園縣桃園市○
    ○路○○路段一四九六巷交岔路口欲左轉駛入該一四九六巷
    口，本應注意行經行車管制號誌交岔路口，轉彎車應讓直行
    車先行，並注意車前狀況，而依當時天候晴，日間自然光線
    良好，路面乾燥無缺陷，亦無障礙物，而無不能注意之情形
    ，竟疏未注意逕行左轉時，未注意車前狀況而看清來往車輛
    動態，逕行左轉未讓直行車先行，而與在對向車道直行由告
    訴人所騎乘之機車發生碰撞，自屬有過失，且同為臺灣省桃
    園縣區車輛行車事故鑑定委員會所認定，並認被告應負主要
    肇事責任等情，有該委員會於九十六年五月十八日以桃縣行
    字第○九六五二○一三五三號函附鑑定意見書一份存卷可參
    ，是被告就本件車禍肇事，顯有違反上揭規定之過失，且其
    過失與告訴人所受傷害間，顯有相當因果關係至明。又查告
    訴人因本件車禍肇事所受有外傷性頸椎損傷伴脊髓損傷，迄
    今遺有頸脊髓損傷，喪失雙手精細動作、軀幹平衡、下肢站
    立、行走能力、自主排便功能及性功能等情，有行政院國軍
    退除役官兵輔導委員會臺北榮民總醫院九十六年五月二十一
    日以北總企字第○九六○○○九三八二號函在卷可按，是被
    告應已達毀敗一肢以上機能之重傷害程度至明。至告訴人同
    有未注意車前狀況而肇事，且為本件車禍肇事之次要原因，
    亦據臺灣省桃園縣區車輛行車事故鑑定委員會所認定，有前
    開鑑定意見書在卷可佐，然縱告訴人亦與有過失屬實，此亦
    僅係屬民事賠償責任分擔問題，被告亦無從憑此即可卸免其
    刑事責任，併此敘明。綜上，本件事證明確，被告犯行應堪
    認定。
三、查被告行為後，刑法於九十四年二月二日修正公布，並自九
    十五年七月一日起施行，本件新舊法比較說明如下：
  (一)修正後刑法第二條第一項規定，已將新舊法律適用之「從新
    從輕」原則，改採「從舊從輕」原則，而此規定僅係規範行
    為後法律變更所生新舊法律比較適用之準據法，並非實體刑
    罰法律，自不生行為後法律變更之比較適用之問題，應逕行
    適用新法第二條第一項之規定，為「從舊從輕」之比較。又
    刑法條文雖經修正，但若僅屬單純之文字修飾，或將實務見
    解或法理明文化，而不涉及刑罰之輕重、構成要件之變更，
    或其他有利、不利於行為人之情形者，即無庸依刑法第二條
    第一項之規定比較新舊法，而應依一般法律適用原則，適用
    「裁判時法」處斷（最高法院九十五年十一月十七日第二十
    一次刑事庭會議決議意旨參照）。
  (二)關於罰金刑最低額之問題，本案刑法第二百八十四條第一項
    後段之過失致重傷罪法定刑中科處罰金之規定，依修正後刑
    法第三十三條第五款規定，「罰金新臺幣一千元以上，以百
    元計算之」較修正前之舊法所定罰金最低額為銀元一元即新
    臺幣三元以上為重，經新舊法比較結果，以修正前刑法較有
    利於被告，依刑法第二條第一項規定，應適用修正前刑法第
    三十三條第五款規定。
  (三)關於刑法第二百八十四條第一項後段法定刑為罰金之「提高
    標準」之新舊法適用問題，因被告行為後，刑法施行法第一
    條之一於九十五年六月十四日修正公佈增訂。修正增訂之刑
    法施行法第一條之一規定：「中華民國九十四年一月七日刑
    法修正施行後（按指九十五年七月一日），刑法分則編所定
    罰金之貨幣單位為新臺幣。九十四年一月七日刑法修正時，
    刑法分則編未修正之條文定有罰金者，自九十四年一月七日
    刑法修正施行後，就其所定數額提高為三十倍。但七十二年
    六月二十六日到九十四年一月七日新增或修正之條文，就其
    所定數額提高為三倍」。且刑法施行法第一條之一之立法理
    由謂「刑法二十四年施行後，為解決國民所得經濟水準已大
    幅提昇問題，有關罰金罰鍰倍數之調整及銀元與新臺幣之折
    算標準，訂有罰金罰鍰提高標準條例及現行法規所定貨幣單
    位折算新臺幣條例，除罰金以一銀元折算三元新臺幣外，並
    將七十二年六月二十六日以前修正之刑法部分條文罰金數額
    提高為十倍，其後修正者則不再提高倍數，亦即刑法分則各
    罪罰金數額視為前開情形分別提高三十倍或三倍，考量新修
    正刑法施行後，不再適用現行法規所定貨幣單位折算新臺幣
    條例，為使罰金數額趨於一致，避免衍生新舊法比較適用問
    題，以緩和實務適用法律之衝擊，爰於不變動罰金數額之前
    提下，規定第二項如上」。查，本件被告所犯刑法第二百八
    十四條第一項後段過失致重傷害罪之法定刑有罰金刑（銀元
    五百元以下），且為刑法分則編未修正之條文而定有罰金刑
    者；於刑法施行法第一條之一修正增訂前，其貨幣單位為銀
    元，罰金刑之提高標準應適用罰金罰鍰提高標準條例第一條
    之規定「依法律應處罰金、罰鍰者，就其原定數額得提高為
    二倍至十倍。」而再依現行法規所定貨幣單位折算新臺幣條
    例第二條規定「現行法規所定金額之貨幣單位為圓、銀元或
    元者，以新臺幣元之三倍折算之。」如換算為新臺幣，則該
    罪法定刑罰金刑部分，應為罰金新臺幣一萬五千元以下。如
    適用刑法施行法第一條之一規定提高三十倍，亦為新臺幣一
    萬五千元以下。比較新舊法適用之結果，其關於法定刑為罰
    金部分之提高標準，新舊法均無不利之情形，是其關於法定
    刑為罰金部分之提高標準，「新舊法均無不利之情形」，依
    照前揭說明，本案關於刑法第二百八十四條第一項後段之法
    定刑罰金提高標準部分，自應適用裁判時之法律即刑法施行
    法第一條之一（最高法院九十六年度臺上字第八二七號、一
    一三六號判決意旨參照）。
  (四)查刑法第六十二條自首之規定，於九十四年一月七日修正、
    九十五年七月一日施行前之規定為：「對於未發覺之罪自首
    而受裁判者，減輕其刑。但有特別規定者，依其規定」，現
    行刑法則為：「對於未發覺之罪自首而受裁判者，得減輕其
    刑。但有特別規定者，依其規定」。現行刑法將原本自首「
    應」減輕其刑之規定改為「得」減輕其刑，比較上述修正前
    、後之刑罰法律，自以修正前之刑法有利於被告。
  (五)又按比較新舊法，應就罪刑有關之共犯、未遂犯、想像競合
    犯、牽連犯、連續犯、結合犯，以及累犯加重、自首減輕暨
    其他法定加減原因（如身份加減）與加減例等一切情形，綜
    其全部罪刑之結果而為比較，此有最高法院九十五年五月二
    十三日九十五年第八次刑庭會議決議第一、（四）則可資參
    照。是比較前開修正前後刑法之新舊法，本件既有符合自首
    之要件，而其餘各項刑法修正後之相關規定對於被告並無更
    有利之情形，是經綜合比較後認應適用修正前之刑法。
  (六)關於易科罰金之折算問題，按九十五年七月一日修正公佈施
    行之刑法第二條第一項規定，行為後法律有變更者，適用行
    為時之法律。但行為後之法律有利於行為人者，適用最有利
    於行為人之法律，係採從舊從輕之原則。而所謂「法律有變
    更」，係指足以影響行為之可罰性範圍及其法律效果之法律
    修正而言，易科罰金之折算標準、易服勞役之折算標準及期
    限涉及裁量權之行使，係屬科刑規範事項，其折算標準於裁
    判時並應於主文內諭知，與一般純屬執行之程式有別，是如
    新舊法對易科罰金之折算標準、易服勞役之折算標準及期限
    各有不同時，自應依上開規定，比較適用最有利於行為人之
    法律。而比較時應就罪刑有關之共犯、未遂犯、連續犯、牽
    連犯、結合犯、以及累犯加重、自首減輕、暨其他法定加減
    原因、與加減例等一切情形，綜其全部之結果，而為比較，
    再適用有利於行為人之法律處斷，且應就罪刑有關之一切情
    形，比較其全部之結果，而為整個之適用，不能割裂而分別
    適用有利益之條文，最高法院二十四年上字第四六三四號、
    二十七年上字第二六一五號判例固足參照，但此之所謂不能
    割裂適用，係指與罪刑有關之本刑而言，不包括易刑處分，
    事關刑罰執行之易刑處分仍應分別適用最有利於行為人之法
    律。易言之，倘所處之主刑同時有徒刑、拘役易科罰金、罰
    金易服勞役之情形時，關於易科罰金、易服勞役部分應分別
    為新舊法有利不利之比較，依刑法第二條第一項從舊從輕原
    則定其易刑之折算標準（最高法院刑事九十六年度臺非字第
    五八號判決意旨參照）。查，修正前刑法第四十一條第一項
    前段規定：「犯最重本刑為五年以下有期徒刑以下之刑之罪
    ，而受六個月以下有期徒刑或拘役之宣告，因身體、教育、
    職業、家庭之關係或其他正當事由，執行顯有困難者，得以
    一元以上三元以下（按指銀元）折算一日，易科罰金。」，
    又被告行為時之易科罰金折算標準，修正前罰金罰鍰提高標
    準條例第二條前段（現已刪除）規定，就其原定數額提高為
    一百倍折算一日，則本件被告行為時之易科罰金折算標準，
    應以銀元三百元折算一日，經折算為新臺幣後，應以新臺幣
    九百元折算為一日。惟修正後之刑法第四十一條第一項前段
    則規定：「犯最重本刑為五年以下有期徒刑以下之刑之罪，
    而受六個月以下有期徒刑或拘役之宣告者，得以新臺幣一千
    元、二千元或三千元折算一日，易科罰金。」比較修正前後
    之易科罰金折算標準，以九十五年七月一日修正公佈施行前
    之規定，較有利於行為人，則揆諸前開最高法院判例意旨及
    說明，就易刑處分之易科罰金之折算標準，既經另為新舊法
    有利不利之比較，而認修正前之刑法較有利於行為人，自應
    依刑法第二條第一項前段，適用修正前刑法第四十一條第一
    項前段及罰金罰鍰提高標準條例第二條規定，定其折算標準
    。
四、核被告甲○○所為，係犯刑法第二百八十四條第一項後段之
    過失致人重傷害罪。公訴人雖認被告係犯過失傷害罪，然告
    訴人已達重傷害之程度，業據本院認定如前，是公訴人引用
    刑法第二百八十四條第一項前段為起訴之法條尚有未洽，然
    與本院所認定過失致人重傷害罪係屬同條項之罪，僅屬前後
    段依被害人傷害程度之不同而科以不同之刑度，本即無變更
    起訴法條之問題，是原審踐行告知被告變更罪名之訴訟程序
    ，逕予適用應適用法條，顯屬允當。又查被告就上開過失傷
    害之犯行，於警方尚未發覺前，即於為警據報前往肇事現場
    之際，向到場處理警員供出上情，並表示其為肇事者而自首
    之，則被告對於犯罪事實之未發覺之罪自首而接受裁判，應
    依修正前刑法第六十二條前段自首之規定減輕其刑。原審以
    被告犯行明確予以論罪科刑，即屬有據，公訴人循告訴人之
    請求提起上訴，認量刑顯然過輕一節，然按關於刑之量定，
    係實體法上賦予法院得為自由裁量之事項，苟已斟酌刑法第
    五十七條各款所列情狀，而未逾越法定刑度，或濫用其權限
    ，即不得任意指摘為違法，最高法院分別著有七十二年台上
    字第六六九六號、七十五年台上字第七○三三號判例可資參
    照。且在同一犯罪事實與情節，如別無其他加重或減輕之原
    因，下級審法院量定之刑，亦無過重或失輕之不當情形，則
    上級審法院對下級審法院之職權行使，原則上應予尊重，最
    高法院八十五年度台上字第二四四六號判決意旨亦足參照。
    在本案中，原審認定被告罪證明確，而論以過失致重傷害罪
    ，且被告在偵查機關尚未發覺犯罪，為警據報前往現場，即
    向到場處理警員坦認自己為肇事者而供出上情，並表示願意
    接受裁判而自首之等情，而經原審因被告行為後刑法有關罰
    金刑最低額度、罰金刑提高標準、自首及易科罰金之折算標
    準有所變更，經比較修正前後刑法，並審酌被告平日、本件
    過失程度、告訴人所受傷勢，及犯後坦承犯行並未與被害人
    家屬達成和解，賠償其損失等一切情狀，判處有期徒刑六月
    ，如易科罰金，以銀元三百元即新臺幣九百元折算一日，並
    依中華民國九十六年罪犯減刑條例第二條第一項第三款、第
    七條、第九條規定減刑為有期徒刑三月，並諭知如易科罰金
    ，以銀元三百元即新臺幣九百元折算一日，經核原審認事用
    法俱無違誤，量刑亦稱妥適，是原審在量刑時業已將被告並
    未賠償告訴人之損害及其犯後態度等事項一併考量在內，依
    前開最高法院判例意旨，殊難任意指摘原審量刑過輕，是公
    訴人徒以原審量刑過輕為由，提起上訴，為無理由，應予駁
    回。
據上論斷，應依刑事訴訟法第四百五十五條之一第一項、第三項
、第三百六十八條，判決如主文。
本案經檢察官鍾雅蘭到庭執行職務
中　　華　　民　　國　　96　　年　　12　　月　　12　　日
　　　　　　　　　    臺灣桃園地方法院刑事第四庭
                          審判長法  官  黃斯偉
                                法  官  蘇昭蓉
                                法  官  陳可薇
以上正本證明與原本無異。
本件不得上訴。
                                書記官  陳青瑜
中　　華　　民　　國　　96　　年　　12　　月　　13　　日
附錄本案論罪科刑法條全文：
刑法第二百八十四條
因過失傷害人者，處六月以下有期徒刑、拘役或五百元以下罰金
，致重傷者，處一年以下有期徒刑、拘役或五百元以下罰金。
